臺灣嘉義地方法院民事判決　九十年訴字第九五四號
　　原　　　告　甲○○
　　被　　　告　乙○○
右當事人間請求損害賠償事件，本院判決如左：
    主      文
被告應給付原告新台幣壹佰壹拾陸萬仟捌佰肆拾柒元，及自民國九十年四月五日起
至清償日止按年息百分之五計算之利息。
原告其餘之訴駁回。
訴訟費用由被告負擔五分之二；餘由原告負擔。
本判決第一項於原告以新台幣拾玖萬元供擔保後，得假執行。
原告其餘假執行之聲請駁回。
    事      實
甲、原告方面：
一、聲明：被告應給付原告新台幣（下同）貳佰柒拾伍萬柒仟玖佰零貳元，及自起訴
    狀繕本送達被告之翌日起至清償日止，按年息百分之五計算之利息。並願供擔保
    請准為假執行之宣告。
二、陳述：
（一）被告乙○○於民國八十九年八月二十九日十八時五分許，駕駛車號ＲＳ－一四
      九八號自小客車，沿嘉義縣梅山鄉雙溪村往大南村方向行駛，途經大南村未劃
      標線之水尾段道路時，原應注意汽車行駛於未劃標線之道路，應靠右行駛，並
      應注意車前狀況，隨時採取必要之安全措施，且行車時速不得超過四十公里，
      ，竟疏未注意甲○○正騎乘車號ＯＱＰ－一六二號重機車由其對向駛來，旋因
      煞避不及，致其所駕駛自小客車右側車頭撞及甲○○所騎乘前開重機車，致甲
      ○○人車倒地，受有左側股踝上骨折、頭部撕裂傷、下巴撕裂傷、左肘撕裂傷
      等傷害。被告過失傷害刑事部分業經本院刑事庭以九十年交易字第一０六號判
      決處有期徒刑四月，並經台灣高等法院台南分院以九十年交上易字第一六九六
      號判決上訴駁回確定。
（二）按「故意過失不法侵害他人之權利者，負損害賠償責任」、「不法侵害他人之
      身體或健康者，對於被害人因此喪失或減少勞動能力或增加生活上之需要時，
      應負損害賠償責任。」、「不法侵害他人之身體、健康、名譽或自由者，被害
      人雖非財產上之損害，亦得請求賠償相當之金額」，民法第一百八十四條第一
      項、第一百九十三條第一項、第一百九十五條第一項前段定有明文，原告因被
      告之過失行為，受有下列損害：
  １、醫療費部分：原告被撞傷後經送醫院救治，共用支出醫藥費十二萬六千七百八
      十六元。
  ２、減少工作能力部分：原告原在臺禹營造有限公司任職，每年薪資為新台幣三十
      萬元，有八十八年度薪資扣繳憑單可稽，原告左下之受創迄今七個月，仍在施
      行傷口擴創數及補骨等手術，依醫師診斷，復原機會不大，將來無法擔任勞力
      工作，以減少勞動能力二分之一計算，依原告現年三十八歲算至六十歲退休止
      ，可請求二十二年減少勞動能力之工作損失，此部分依霍夫曼計算法扣除中間
      利息後為二百二十六萬五千五百八十二元。
  ３、精神慰撫金部分：原告因本件車禍，致左股骨折，手術後癒合不良引發骨髓炎
      ，屢次進行骨板拔除術、補骨及骨外固定術，此有中山醫院診斷證明書可稽，
      原告所受生理及心理之痛苦至巨，爰請求精神慰撫金一百萬元萬元。
  ４、綜上合計，原告各項損害共為三百三十九萬二千三百六十八元，扣除原告已請
      領之強制汽車責任險理賠後，請求被告賠償原告二百七十五萬七千九百零二元
      。
三、證據：提出診斷證明書一份、醫療收據十一紙、八十八年度薪資扣繳憑單一份為
    證。
乙、被告方面：
一、聲明：請求駁回原告之訴。
二、陳述：本件車禍係因原告酒後駕車，且當時道路上並未劃有分向限制線，是原告
    駛入對向車道，方與被告車輛發生碰撞，原告酒後駕車部分，並經本院九十年度
    交簡字第九一一號判決拘役四十日確定，被告並無過失，車輛事故鑑定委員會之
    鑑定意見書未考量原告酒後駕車之情形，並不可採信。又被告投保之強制汽車責
    任險已理賠原告六十三萬餘元，被告應無庸再負賠償責任。
丙、本院依職權調取本院九十年交易字第一０六號過失傷害案件、九十交簡字第九一
    一號公共危險案件全卷，並向國稅局函查原告所得申報資料及兩造財產歸戶資料
    ，向中山醫院、嘉義基督教醫院及林口長庚醫院函查原告受傷痊癒所需之時間、
    傷勢是否遺有後遺症及將喪失多少百分比之勞動能力，並向東泰產物保險股份有
    限公司函查本件汽機車強制險理賠資料。
    理      由
一、按訴狀送達後，原告不得將原訴變更或追加，但於擴張或減縮應受判決事項之聲
    明行為無礙；另被告於訴之變更或追加無異議，而為本案之言詞辯論者，視為同
    意變更或追加；民事訴訟法第二百五十五條第一項第三款、第二項分別定有明文
    參照。原告原起訴請求「被告應給付原告三百三十九萬二千三百六十八元及自起
    訴狀繕本送達翌日起，至清償日止，按年息百分之五計算之利息」，復於九十一
    年十月二十三日本院言詞辯論時縮減聲明為「被告應給付原告二百七十五萬七千
    九百零二元及起訴狀繕本送達翌日起，至清償日止，按年息百分之五計算之利息
    」，此係屬民事訴訟法第二百五十五條第一項第三款所謂縮減應受判決事項之聲
    明，且被告亦無異議，而為本案之言詞辯論，依前揭之說明，原告之追加為合法
    ，合先敘明。
二、原告起訴主張：被告於八十九年八月二十九日十八時五分許，駕駛車號ＲＳ－一
    四九八號自小客車，沿嘉義縣梅山鄉雙溪村往大南村方向行駛，途經大南村未劃
    標線之水尾段道路時，原應注意汽車行駛於未劃標線之道路，應靠右行駛，並應
    注意車前狀況，隨時採取必要之安全措施，且行車時速不得超過四十公里，竟疏
    未注意甲○○正騎乘車號ＯＱＰ－一六二號重機車由其對向駛來，旋因煞避不及
    ，致其所駕駛自小客車右側車頭撞及甲○○所騎乘前開重機車，致甲○○人車倒
    地，受有左側股踝上骨折、頭部撕裂傷、下巴撕裂傷、左肘撕裂傷等傷害。被告
    過失傷害刑事部分業經本院刑事庭以九十年交易字第一０六號判決處有期徒刑四
    月，並經台灣高等法院台南分院以九十年交上易字第一六九六號判決上訴駁回確
    定。爰請求被賠償醫療費用十二萬六千七百八十六元、減少勞動能力之損失二百
    二十六萬五千五百八十二元及精神慰撫金一百萬元，在扣除強制險理賠六十三萬
    四千四百六十六元後，共計二百七十五萬七千九百零二元等語。被告則以：本件
    車禍係因原告酒後駕車，駛入對向車道，方與被告車輛發生碰撞，被告並無過失
    ，且被告投保之強制汽車責任險已理賠原告六十三萬餘元，被告應無庸再負賠償
    責任等語，資為抗辯。
三、本件原告主張因被告之上開過失行為，致原告受有左側股踝上骨折、頭部撕裂傷
    、下巴撕裂傷、左肘撕裂傷之傷害等情；被告則以前詞置辯。經查：
（一）原告主張被告未靠右行駛，且未注意車前狀況又超速行駛等情，被告亦自承當
      時車速為四十多公里，顯已超速，且觀刑事案卷內附照片九紙及警製交通事故
      調查報告表內之現場圖所示，兩車擦撞後分置於靠其原行向右側之道旁，原告
      機車經撞擊所生大量碎片之位置係在前開機車倒地處非在被告車停車處，且經
      與在場目擊證人沈添陽於刑事案件中證稱：「（當時情況如何？）我看到被告
      狀到被害人，然後被告倒車。（被告倒車之距離？）不到十公尺，有七、八公
      尺長。（警卷所附之現場照片，上面有碎片？）碎片只有在機車附近而已。（
      自小貨車和機車中間有無碎片？）沒有。被告他開車是靠比較中間在行駛，已
      經超過中線。」等語，可見本案肇事地點係在機車倒地位置，而非交通事故調
      查報告表中所示之被告停車處，應可認定。又被告以原告之鞋掉落位置為被告
      車保險桿正下方，認該處應係二車肇事地點云云，刑事案件中本院刑事庭亦以
      該情形函詢臺灣省車輛行車事故覆議鑑定委員會，經該委員會九十年七月二十
      五日府覆議字第九○○九七七號函覆：「本案二車正面相撞時，機車即受小客
      車車頭之阻擋，其碎片即原地掉落，且該碎片係屬不可支配性，但被害人之鞋
      ，屬可支配性，受撞擊力影響會隨意拋落，若鞋掉落處即為肇事地點，則機車
      應原地倒於小客車前，且亦應留有大量碎片，不應僅留隻鞋，是以本案二車肇
      事地點，係在留有大量碎片之機車倒地處，故小客車停車處非二車肇事地，亦
      可由告訴人庭訊被告還有倒車可資佐證」等語，且原告於事故當時所著為拖鞋
      ，受撞擊自可能隨意拋落，況依調查報告表所示，兩車距離五至六公尺遠，則
      縱使原告機車因碰撞而彈出，以機車之重量，亦不致彈出達五、六公尺之遠，
      況現場又無機車之刮地痕，是被告抗辯是原告駛入對向車道，車禍撞擊處是在
      被告停車處云云，尚難信為真實。又原告因本件車禍受有左側股踝上骨折、頭
      部撕裂傷、下巴撕裂傷、左肘撕裂傷等情，有診斷證明書一紙，附卷可稽。是
      兩造間因發生車禍致原告受有上開傷害等情，應堪認定。
（二）按行車速度應依標誌規定；汽車行駛時，駕駛人應注意車前狀況，隨時採取必
      要之安全措施；汽車在未劃標線之道路應靠右行駛，道路交通安全規則第九十
      三條第一項、第九十四條第三項、第九十五條前段分別定有明文，被告駕駛自
      小客車行駛於道路上，自應遵守前揭規定；而事故發生時雖為陰天、肇事處路
      面濕潤，然路面無缺陷、無障礙物，有現場照片可憑，被告於刑事案件審理中
      亦自承並未飲酒，且距離原告四、五十公尺時即看到原告等語，當無不能注意
      之情事，竟疏於注意車前狀況，復未採取適當之安全措施，即偏左行駛肇事，
      就本件事故之發生，被告有過失等情，已堪認定。
（三）又本件肇事責任經臺灣省嘉雲區車輛行車事故鑑定委員會鑑定肇事責任結果為
      ：「乙○○駕駛自小貨車，行經彎道及未劃分向標線狹路，未靠右（偏左）行
      駛，為肇事原因，甲○○無肇事因素」等語，並臺灣省車輛行車事故覆議鑑定
      委員會覆議肇事責任結果，均為相同之認定，此有前開鑑定委員會九十年三月
      二日嘉鑑字第九００一三一號鑑定意見書、九十年六月二十日前揭覆議鑑定委
      員會府覆議字第九００九七七號函各一份附於刑事卷內可稽。
（四）而被告此一行為，亦由台灣高等法院台南分院，以過失傷害罪處刑確定。業經
      本院調閱被告過失傷害刑事案件全卷查明屬實，並有刑事判決書在卷可佐。則
      原告主張被告有過失侵權行為之事實，堪認為真實。
四、按因故意或過失，不法侵害他人之權利者，負損害賠償責任。汽車、機車或其他
    非依軌道行駛之動力車輛，在使用中加損害於他人者，駕駛人應賠償因此所生之
    損害。不法侵害他人身體或健康者，對於被害人因此喪失或減少勞動能力，或增
    加生活上之需要時，應負損害賠償責任；被害人雖非財產上之損害，亦得請求賠
    償相當之金額，民法第一百八十四條第一項前段、第一百九十一條之二本文、第
    一百九十三條第一項、第一百九十五條第一項分別定有明文。本件被告對於原告
    負有侵權行為責任，已見前述，是原告請求損害賠償，即屬於法有據，本件原告
    請求之各項損害，玆分別論述如下︰
（一）醫療費用部份：原告主張共計支付醫藥費十二萬六千七百九十八元云云，惟按
      全民健康保險法第八十二條規定：「保險對象因汽車交通事故，經本保險提供
      醫療給付者，本保險之保險人得向強制汽車責任保險之保險人代位請求該項給
      付。」從而，全民健康保險之被保險人因汽車交通事故，經全民健康保險提供
      醫療給付者，全民健康保險之保險人自得向強制汽車責任保險之保險人代位請
      求該項給付。而依強制汽車責任保險法第三十條規定，於該範圍內，加害人或
      強制汽車責任保險之被保險人之損害賠償責任即因而解免，全民健康保險被保
      險人對於加害人之損害賠償請求權亦因而喪失，最高法院著有八十八年度台上
      字第三五三號判決可資參照，原告自不得就健保已給付部分再向被告請求。經
      查，依原告提出之醫藥費收據中非健保給付部分計算，中山醫院收據二紙金額
      合計為八萬五千三百四十二元（900+84442＝85342），嘉義基督教醫院收據三
      紙金額合計為九千四百元（9000+200+200＝9400）、長庚紀念醫院收據三紙金
      額合計為一萬八千四百零七元（520+17627+260＝18407）、仁友醫院收據一紙
      金格為四千一百三十七元、隨車特別護士收據一紙金額二千元，及購買瑞得骨
      骼代替品統一發票一紙金額為七千五百元（參之原告係受有左側股踝上骨折之
      傷害，復原過程中當有使用之必要），均核屬醫療之必要費用，是原告所得請
      求之醫藥費金額為十二萬六千七百八十六元（85342+9400+ 18407+4137+ 2000
      +7500＝126786），逾此範圍之請求，為無理由，應予駁回。
（二）減少勞動能力損失部分：原告主張其原在臺禹營造有限公司任職，每年薪資為
      新台幣三十萬元，因本件傷害復原機會不大，將來無法擔任勞力工作，以減少
      勞動能力二分之一計算，請求二百二十六萬五千五百八十二元之損失等情。經
      本院函詢嘉義基督教醫院、中山醫院大仁醫院及長庚醫院原告多久無法從事勞
      動性工作？將減少多少百分比之勞動能力？等情，上開醫院則分別函覆：「病
      患甲○○因交通意外於八十九年八月二十九日入本院急診救治。外觀見有下巴
      、頸部、左肘等撕裂傷。經Ｘ光攝影見有左股骨折。後於急診作緊急初步處置
      後，照會骨科，建議手術治療。然病患及家屬要求轉診治長庚醫院治療。」、
      「病患甲○○於九十年三月十五日來院初診，病人因左股骨下端粉碎性骨折，
      在別醫院施行開放性復位手術，鋼板固定，於民國九十年三月十八日來本院診
      察住院，因骨髓炎、骨癒合不全，於九十年三月十九日施行骨感染清除手術，
      骨外固定，九十年三月二十九日出院。後於九十年十月二十二日住院施行骨外
      固定拔除，補骨及鋼板固定。最後一次門診為九十一年一月二十四日。當時骨
      折尚未完全癒合，左膝關節僵直，將來膝關節運動範圍可能喪失三分之二以上
      。」、「‧‧九十年三月十五日來本院初診，門診檢查發現骨股癒合不良‧‧
      於九十一年八月十三日最後門診，骨折處以癒合，但膝關節僵硬，活動範圍限
      於五十度以下，可能在六個月才可輕工作。符合勞保殘障第一四三項」、「翁
      君係於八十九年八月二十九日因左大腿骨折至本院急診、住院治療，九十年三
      月十四日回診時，因其骨折發生不癒合情形，下肢無法負重，膝關節僵硬。依
      其病情評估，如進行手術治療，應仍有進步空間‧‧」分別有嘉義基督教醫院
      九十一年二月六日（九一）嘉基醫字第０一八九號、中山醫院九十一年三月十
      二日（九一）山醫總字第００八五號及九十一年九月十二日（九一）山醫總字
      第０三五八號長庚醫院九十一年三月二十一日（九一）長庚院法字第０一五四
      號函附卷可稽。而依原告最後就診之中山醫院上開回函所示，原告目前應附合
      勞工保險條例殘廢給付標準表第一百四十三項「一下肢三大關節中，有一大關
      節遺存有顯著運動障礙者。」，屬殘廢等級第十一級，再對照各殘廢等級喪失
      或減少勞動能力比率表，其喪失勞動能力之程度為百分之三十八點四五；又原
      告為五十一年八月二十六日生，有本院九十交簡字第九一一號刑事簡易判決當
      事人欄可參，而勞工之強制退休年齡為六十歲，勞動基準法第五十四條第一項
      第一款定有明文，自本件車禍發生日即八十九年八月二十九日起至原告年滿六
      十歲之一百一十一年八月二十六日止，原告尚得工作約二十二年。又原告主張
      其每年平均收入為三十萬元等情，業據提出扣繳憑單一紙為證，且經本院調取
      原告八十八年度所得稅申報資料查閱屬實，有財政部台灣省南區國稅局民雄稽
      徵所九十一年二月一日南區國稅民雄密字第０九一００００九三三號函覆所得
      稅資料清單可稽，又按原告目前屬於青壯年，當有相當之工作能力，其主張每
      年有三十萬元收入等情，堪稱合理。茲就原告減少勞動能力之損失金額計算如
      下：自車禍發生之八十九年八月二十九日起算至一百一十一年八月二十六日原
      告依勞動基準法之規定應強制退休之時間止，約為二十二年，原告喪失勞動能
      力百分之三八點四五，依霍夫曼計算法扣除中間利息（年息百分之五），則原
      告減少勞動能力之損失為一百七十四萬二千二百三十二元〔300000（年收入）
      ×15. 00000000 （此為22年之霍夫曼係數）×0.3845（喪失勞動能力比率）
      =0000000，元以下四捨五入〕，原告超過此部分之請求，為無理由，應予駁回。
（三）精神慰撫金部分：按慰撫金數額之認定，除依所受身體上及精神上痛苦程度及
      所造成之影響二者予以衡量外，尚須斟酌雙方之身分資力與加害之程度及各種
      情形，予以核定；查原告因被告之過失行為受有左側股踝上骨折、頭部撕裂傷
      、下巴撕裂傷、左肘撕裂傷，經過數次手術，仍遺有膝關節僵硬，活動範圍限
      於五十度以下，附合勞工保險條例殘廢給付標準表第一百四十三項「一下肢三
      大關節中，有一大關節遺存有顯著運動障礙者」之殘障，業如上述。又原告原
      以在營造公司任職水泥師傅、小學畢業、有田地三筆；被告則為小學肄業、目
      前無業有房屋一筆等情，業經兩造陳述明確，且有上開國稅局函附財產查詢清
      單可稽，被告雖抗辯其名下之房屋為其父親所有，然與國稅局之財產清單不符
      ，且為提出任何證據加以證明，尚難信為真實。故本院斟酌兩造之教育程度、
      身份、地位、被告之經濟能力欠佳及原告正值壯年卻將遺留上開後遺症，因此
      遭受巨大之身體及精神上痛苦度等一切情狀，認原告請求被告等連帶賠償其非
      財產上之損害（慰撫金）以七十萬元，為適當公允，逾此範圍之請求，尚屬無
      據。
（四）綜上所述，原告因被告之侵權行為所受之損害為醫療費用十二萬六千七百八十
      六元、減少勞動能力之損失一百七十四萬二千二百三十二元及慰撫金七十五萬
      元，合計為二百五十六萬九千零一十八元（126786+0000000+700000＝0000000
      ）。
五、再按損失之發生或擴大，被害人與有過失者，法院得減輕賠償或免除之，民法第
    二百二十七條第一項定有明文。被告抗辯原告酒後駕車等情，為原告所不爭執，
    且原告酒後駕車之行為業經本院刑事庭以九十年交簡字第九一一號判處拘役四十
    日確定，自堪信為真實。另被告抗辯原告亦有過失云云，雖上開鑑定報告中均載
    明原告無肇事因素；惟按，原告當時血液中酒精濃度高達０‧一九八﹪（即一九
    八㎎／dl），有嘉義基督教醫院八十九年八月二十九日原告病歷資料及酒精反應
    資料附於本院九十年交簡字第九一一號卷內可稽，經查，呼氣中酒精農地每公升
    ０‧五五毫克或血液中酒精濃度在０‧一一﹪以上者，參考德國、美國之標準，
    肇事率為正常人之十倍。而本件車禍係兩造車輛於正面發生碰撞，事故路段則為
    未劃有分向限制線之鄉○道路，被告行車故應靠道路右側，然原告所駕車輛為機
    車，車輛寬度較窄，如未酒後駕車，能保持較為高度之反應能力，注意車前狀況
    ，並隨時採取必要之安全措施，尤依交通事故調查報告表所示，原告機車倒地處
    之右側，仍有相當寬度之道路可供通行，仍可防免系爭事故之發生，則原告酒後
    駕駛重機車，未注意車前狀況，本院認應為肇事次因。亦即本件車禍之發生，兩
    造均有過失。本院斟酌兩造之過失情節輕重，認被告之過失責任比例為十分之七
    ，原告之過失責任比例為十分之三，亦即應減輕被告百分之三十之賠償責任，換
    言之，即原告僅得請求被告賠償前開金額之百分之七十。從而依上開過失相抵之
    比例計算後，原告所得請求之金額為一百七十九萬八千三百一十三元（0000000
    ×70﹪＝0000000，元以下四捨五入）。
六、末按，被告主張原告已領取強制責任險保險金六十三萬四千四百六十六元等情，
    為原告所不爭執，且有東泰產物保險股份有限公司九十一年五月二十三日（九一
    ）車字第四００—一八號函一紙可稽，應認為真實。依強制汽車責任保險法第三
    十條規定，保險人依法給付之保險金，應視為損害賠償金額之一部，則此部分之
    請求應扣除之。則原告自上開金額中扣除強制汽車責任保險給付後，原告所得請
    求之金額為一百一十六萬三千八百四十七元（0000000－000000＝0000000）。原
    告逾此部分之請求，於法無據，應予駁回。
七、復按給付有確定期限者，債務人自期限屆滿時起，負遲延責任。給付無確定期限
    者，債務人於債權人得請求給付時，經其催告而未為給付，自受催告時起，負遲
    延責任。其經債權人起訴，或依督促程序送達支付命令，與催告有同一之效力。
    民法第二百二十九條第一、二項分別定有明文；又遲延之債務，以支付金錢為標
    的者，債權人得請求依法定利率計算之遲延利息。但約定利率較高者，仍從其約
    定利率；而應付利息之債務，其利率未經約定，亦無法律可據者，週年利率為百
    分之五。亦為同法第二百三十三條第一項及第二百零三條所明定。查本件原告請
    求被告應賠償之金額，並未定有給付之期限，原告請求自附帶民事起訴狀繕本送
    達被告之翌日起，按年息百分之五計算之利息，並未逾上開規定之範圍，自無不
    合；查原告上開訴狀繕本係於九十年四月四日送達被告收受，則原告請求自九十
    年四月五日起至清償日止，按年息百分之五計算之利息，洵屬正當。
八、原告陳明願供擔保，聲請宣告假執行，經核其勝訴部份，合於法律規定，爰酌定
    相當之擔保金額宣告之；其餘假執行之聲請，因該部份訴之駁回而失所依據，應
    予駁回。
據上論結，本件原告之訴為一部有理由，一部無理由，依民事訴訟法第七十九條但書
、第三百九十條第二項判決如主文。
中　　　華　　　民　　　國　　九十一　　年　　　十　　　月　　三十一　　日
~B臺灣嘉義地方法院民事第一庭
~B　　審判長法官　曾文欣
~B　　法      官　吳昀儒
~B　  法　    官　洪嘉蘭
右為正本，係照原本作成。
如對本判決上訴須於判決送達後廿日內向本院提出上訴狀
中　　　華　　　民　　　國　　九十一　　年　　　十一　　月　　　四　　　日
~B　　書　記　官　鄭翔元
